【裁判字號】    95,訴,8
【裁判日期】    950720
【裁判案由】    侵權行為損害賠償
【裁判全文】
臺灣花蓮地方法院民事判決                 95年度訴字第8號
原      告  富邦產物保險股份有限公司
法定代理人  乙○○
訴訟代理人  甲○○
被      告  丙○○
上列當事人間請求侵權行為損害賠償事件，本院於民國95年7月6
日言詞辯論終結，判決如下：
    主  文
被告應給付原告新台幣捌拾肆萬元，及自九十五年一月二十八日
起至清償日止按年息5%計算之利息。
原告其餘之訴駁回。
訴訟費用由被告負擔五分之三，餘由原告負擔。
本判決第一項於原告以新台幣貳拾捌萬元供擔保後，得假執行。
但被告如於假執行程序實施前以新台幣捌拾肆萬元預供擔保，得
免為假執行。
原告其餘假執行之聲請駁回。
    事  實
一、原告主張：被告於民國93年12月31日晚間7時30分許，因酒
    醉（血液中酒精濃度經測試為389.82mg\dl）駕車行經花蓮
    縣吉安鄉○○路○段與福興二街口處，不慎撞擊穿越馬路行
    人張聯春，造成張聯春因此死亡。被告曾以上開車輛向原告
    投保強制汽車責任保險，事故發生時尚在保險期間內，原告
    已依法給付新台幣（下同）140萬元予被害人家屬邱國峰。
    為此依修正前強制汽車責任保險法第27條規定，提起本訴。
    並於本院聲明：被告應給付原告140萬元，及自起訴狀繕本
    送達翌日即95年1月28日起至清償日止按年息5%計算之利息
    。
二、被告則以：他有憂鬱症，因為太緊張，所以他在警訊筆錄說
    是在肇事當天喝酒等語不實在，事實上他是前一天才喝的酒
    。他開車前最後一次喝酒是在93年12月31日凌晨，當時他喝
    二瓶米酒後去睡覺，起床後去上班，直到下班回家的路上才
    發生車禍，他認為發生車禍時他並不是酒後駕車，會測出血
    液中有酒精含量是前一天留下，若認為他有過失，死者在黑
    暗中穿越馬路亦與有過失，而且兩人應各負一半責任等語，
    以資抗辯。
三、本件經兩造整理並協議簡化爭點結果如下：
（一）兩造就下列事實均不爭執，並有相關證據附卷及於94年度
      花交簡字第73號刑事卷內可查，自堪信為真實：
   (1) 被告丙○○所有車號PQI-998號機車（系爭車輛）之強制
      責任險，係由原告富邦產物保險股份有限公司所承保。
   (2) 93年12月31日晚間7時30分許，被告駕駛系爭車輛，行經
      花蓮縣吉安鄉○○路○段與福興二街口處，撞擊穿越馬路
      行人張聯春，造成張聯春因此死亡。
   (3) 張聯春之夫邱國峰已領得原告給付之強制責任險140萬元
      。
   (4) 被告肇事後，經慈濟醫院抽血檢驗結果，其血液中酒精濃
      度達389.82mg/dl。
   (5) 經臺灣花東區車輛行車事故鑑定委員會鑑定結果，系爭車
      禍被告酒精濃度過量，駕車未注意車前狀況，為肇事主因
      ，死者張聯春夜間違規跨越中心分向限制線穿越道路，未
      注意右方來車，並讓行進中車輛先行，為肇事次因。
   (6) 被告因酒駕及系爭車禍經刑事判決公共危險罪及過失致死
      罪確定（94年度花交簡字第73號刑事案件）
   (7) 死者張聯春就系爭車禍之發生，亦有過失。
（二）本件爭點：
   (1) 被告是否為酒醉駕車。
   (2) 若認定被告就系爭車禍應負過失責任，其與死者之過失比
      例各為何。
四、本院之判斷：
（一）按汽車駕駛人飲酒後其吐氣所含酒精成份超過每公升0.25
      毫克 (0.25MG/L）以上者，不得駕車，道路交通安全規則
      第114條第2款款定有明文。查本件被告肇事後，經慈濟醫
      院抽血檢驗結果，其血液中酒精濃度達389.82mg/dl之事
      實，為兩造同意不爭執事項(4)所載明，且經調閱本院94年
      度花交簡字第73號被告過失致死刑事案卷之結果，被告於
      警詢中明白供稱：肇事前他有喝米酒，他一個人喝了兩瓶
      米酒，於93年12月31日下午18時30分飲酒完畢，從花蓮紙
      漿廠開始騎乘機車返家；他對花蓮慈濟醫院急診室對他抽
      血檢驗血液中酒精濃度達389.82mg /dl沒有意見；他認為
      此次交通事故肇事主因是因為他酒醉駕車之行為；當日飲
      酒後他駕車的反應能力及判斷能力比平時為差，他知道他
      當日飲酒駕車會對其他使用道路之人造成危險等語（詳死
      亡相驗案卷第9頁），於偵查中亦稱對其血液中酒精濃度
      值之檢測沒有意見等語，顯見被告於駕車前飲酒，其血液
      中酒精濃度確實高達389.82mg/dl（換算呼氣酒精濃度約
      1.94MG/L），遠超過法定標準，自應認已構成上開強制汽
      車責任保險法第27條所規定之「酒醉」情形，被告辯稱這
      不能算是酒醉駕車等語，自不足採。
（二）本件被告於駕車前飲酒，其其血液中酒精濃度達389.82mg
      /dl（換算呼氣酒精濃度約1.94MG/L），遠超過法定標準
      ，已構成上開強制汽車責任保險法第27條所規定之「酒醉
      」情形。而被告因酒醉駕車致閃煞不及而肇事，自應負侵
      權行為損害賠償責任。惟被害人張聯春於夜間違規跨越中
      心分向限制線穿越道路時，未注意右方來車並讓行進中車
      輛先行，對本件事故之發生，亦有過失之情，本院審酌車
      禍當時之路況及兩車之行車狀態、對於車禍發生原因力之
      強弱等一切情狀，認為被告酒精濃度過量，於夜間駕駛重
      型機車，未注意車前狀況，為本件車禍發生之肇事主因，
      被害人張聯春上述於夜間違規跨越中心分向限制線穿越道
      路時，未注意右方來車並讓行進中車輛先行，為本件車禍
      發生之肇事次因，本件車禍事故經送臺灣花東區車輛行車
      事故鑑定委員會鑑定結果，亦同此認定，復依上述情節，
      就過失比例之認定為被告應負60％之過失責任，被害人張
      聯春應負40％之過失責任。
（三）按被保險汽車發生交通事故，加害人有酒醉或吸食毒品、
      迷幻藥而駕車者，保險人仍應依強制汽車責任保險法規定
      給付受害人保險金，但得在給付範圍內，向加害人求償，
      94年1月14日修正前強制汽車責任保險法第27條第1項第1
      款定有明文。該條規定為強制汽車責任保險制度所特有，
      基於保障受害人之政策性目的，擴大保險人之承保範圍，
      但為懲罰被保險人之惡意行為，並平衡保險人之利益，賦
      予保險人得代位行使受害人對於惡意被保險人之損害賠償
      請求權，使該被保險人負終局責任。是保險人依上開條文
      行使之權利，並非新生之求償權，條文所稱之「求償」，
      應係名詞之誤用，實應為「代位權」，此觀同法修正後於
      第29條已明文規定保險人得代位行使請求權人對被保險人
      之請求權益明。再按損害之發生或擴大，被害人與有過失
      者，法院得減輕賠償金額，或免除之，民法第217條第1項
      定有明文。此項規定之目的，在謀求加害人與被害人間之
      公平，故在裁判上法院得以職權減輕或免除之，最高法院
      85年台上字第1756號判例亦可參照。是倘受害人（請求權
      人）就損害之發生或擴大與有過失者，於保險人代位行使
      其對於被保險人之請求權時，法院亦得依職權適用此項與
      有過失法則。從而原告代位行使請求權人即被害人繼承人
      對於被告140萬元之請求權時，應依上述過失責任之比例
      ，減輕被告40％之賠償責任。
五、綜上所述，原告依強制汽車責任保險法第27條第1項第1款之
    規定，代位請求被告賠償140萬元，經適用過失相抵後，於
    請求被告賠償84萬元部分為有理由。從而原告請求被告給付
    84萬元及自起訴狀繕本送達翌日即95年1月28日起至清償日
    止，按年息5%計算之利息，於法有據，應予准許。逾此部分
    之請求，於法無據，應予駁回。
六、就原告勝訴部分，兩造分別陳明願供擔保，請求宣告假執行
    及免為假執行，經審核均無不合，爰各酌定相當之擔保金額
    ，併准許之。原告敗訴部分，其假執行之聲請已失所附麗，
    應併駁回之。
七、本件業經行集中審理並整理爭點，兩造於言詞辯論終結前，
    並均陳明無其他陳述、答辯及舉證，其他卷內現存之主張、
    陳述、攻防方法及證據，核與本件判決之基礎不生影響，爰
    不一一詳予論述，併此敘明。
結論：本件原告之訴為一部有理由，一部無理由，依民事訴訟法
第79條、第390條第2項、第392條第2項，判決如主文。
中    華    民    國    95    年    7     月    20    日
                        臺灣花蓮地方法院民事庭
                            法      官  陳雅敏
上列正本證明與原本無異。
如對本判決不服，應於送達後20日內，向本院提出上訴狀（應抄
附繕本）。
中    華    民    國    95    年    7     月    20    日
                            法院書記官  曾允志


司法院資訊處製作；財團法人民間司法改革基金會備份。
